---
title: "FigureYa191bestLogistic"
author: "小丫画图出品"
date: "2020-8-17"
output: html_document
---
欢迎关注“小丫画图”公众号，回复“小白”，看小视频，实现点鼠标跑代码。

小丫微信: epigenomics  E-mail: figureya@126.com

作者：大鱼海棠

单位：中国药科大学国家天然药物重点实验室，生物统计与计算药学研究中心

小丫编辑校验

```{r setup, include=FALSE}
knitr::opts_chunk$set(echo = TRUE)
```

# 需求描述

找最佳截断值，然后用截断值分组，生成分组后的数据。最好每一个变量带有一个标有最佳截断值的roc曲线。

换句话说：y~x，这个x原本是连续变量，现在要换成分类变量，使得它在预测y的时候有最小的p值。

# 应用场景

利用ROC寻找连续变量的最佳cutoff，并根据该cutoff划分两组做单变量逻辑回归

# 环境设置

使用国内镜像安装包

```{r eval=FALSE}
options("repos"= c(CRAN="https://mirrors.tuna.tsinghua.edu.cn/CRAN/"))
options(BioC_mirror="http://mirrors.tuna.tsinghua.edu.cn/bioconductor/")
install.packages("tdROC")
```

加载包

```{r}
library(SimDesign) # 用于沉默逐步回归的信息
library(tdROC) # 用于计算曲线下面积
Sys.setenv(LANGUAGE = "en") #显示英文报错信息
options(stringsAsFactors = FALSE) #禁止chr转成factor
```

# 输入文件

easy_input.csv，每行一个sample，第一列是sample ID，第二列为分组（响应变量），其后每列一个特征（自变量）。

```{r}
dat <- read.table("easy_input.txt",row.names = 1,sep = "\t",header = T,check.names = F,stringsAsFactors = F)
rownames(dat) <- paste0("P",rownames(dat))
colnames(dat)[2:10] <- paste0("V",colnames(dat)[2:10]) 
dat[1:3, 1:3]

# 自定义颜色，可以继续添加
jco <- c("#2874C5","#EABF00","#868686","#C6524A","#80A7DE")
```

# 循环运算单变量逻辑回归并画图

```{r}
rname <- "Response" #设置响应变量y的变量名
vname <- setdiff(colnames(dat), rname) # 设置自变量x的变量名

#auc.cutoff <- 0.6 # auc的阈值
outTab <- NULL
new_dat <- data.frame(r = dat[,rname],row.names = rownames(dat),stringsAsFactors = F); colnames(new_dat) <- rname

for (v in vname) {
  # 计算ROC相关统计量
  TP.value <- c()
  FP.value <- c()
  FN.value <- c()
  TN.value <- c()
  TPR.value <- c()
  FPR.value <- c()

  subdat <- as.data.frame(na.omit(dat[,c(rname,v)]))
  value <- sort(subdat[,v]) # ROC的滑动窗口
  for (pb in value) {
    tmp <- subdat
    tmp$PredClass <- ifelse(tmp[,v] >= pb,1,0)

    TP = sum(tmp$PredClass == 1 & tmp[,rname] == 1)
    FP = sum(tmp$PredClass == 1 & tmp[,rname] == 0)
    FN = sum(tmp$PredClass == 0 & tmp[,rname] == 1)
    TN = sum(tmp$PredClass == 0 & tmp[,rname] == 0)
    TPR = TP / (TP + FN)
    FPR = FP / (FP + TN)

    TP.value <- c(TP.value,TP)
    FP.value <- c(FP.value,FP)
    FN.value <- c(FN.value,FN)
    TN.value <- c(TN.value,TN)
    TPR.value <- c(TPR.value,TPR)
    FPR.value <- c(FPR.value,FPR)
  }
  ROC.point <- data.frame(FPR = FPR.value, TPR = TPR.value)
  auc <- round(calc.AUC(1-ROC.point$FPR,ROC.point$TPR),3)
  if(auc < 0.5) { # 如果AUC小于0.5，反向绘制ROC
    
    TP.value <- c()
    FP.value <- c()
    FN.value <- c()
    TN.value <- c()
    TPR.value <- c()
    FPR.value <- c()
    
    for (pb in value) {
      tmp <- subdat
      tmp$PredClass <- ifelse(tmp[,v] >= pb,0,1)
      
      TP = sum(tmp$PredClass == 1 & tmp[,rname] == 1)
      FP = sum(tmp$PredClass == 1 & tmp[,rname] == 0)
      FN = sum(tmp$PredClass == 0 & tmp[,rname] == 1)
      TN = sum(tmp$PredClass == 0 & tmp[,rname] == 0)
      TPR = TP / (TP + FN)
      FPR = FP / (FP + TN)
      
      TP.value <- c(TP.value,TP)
      FP.value <- c(FP.value,FP)
      FN.value <- c(FN.value,FN)
      TN.value <- c(TN.value,TN)
      TPR.value <- c(TPR.value,TPR)
      FPR.value <- c(FPR.value,FPR)
    }
    ROC.point <- data.frame(FPR = FPR.value, TPR = TPR.value)
    auc <- round(calc.AUC(1-ROC.point$FPR,ROC.point$TPR),3)
  }
  
  # if(auc < auc.cutoff) { # 如果AUC低于阈值则跳过该变量
  # next()
  # } else{
    cat(paste0("Variable of ",v," has an AUC of ", auc,".\n"))
    youden <- ROC.point$TPR - ROC.point$FPR # 计算Youden指数：sensitivity + specificity - 1
    y.index <- which.max(youden) # 找到Youden指数达到最大值时的索引
    
    # 绘制ROC曲线
    pdf(paste0("roc for cutoff of ",v,".pdf"),width = 4,height = 4)
    par(bty="o", mgp = c(1.9,.33,0), mar=c(3.1,3.1,2.1,2.1)+.1, las=1, tcl=-.25)
    plot(ROC.point$FPR, ROC.point$TPR, 
         col=jco[1], 
         xlab="1-Specificity (FPR)", 
         ylab="Sensitivity (TPR)", 
         main="", lwd=2, type="l", 
         xlim=c(0,1),ylim=c(0,1))
    lines(x=c(0,1),y=c(0,1),lwd=1.5,lty=2,col="grey60")
    text(0,1,paste0("AUC = ",auc),pos = 4,cex = 1.2) # 写出AUC
    points(ROC.point$FPR[y.index], # 标记最优点
           ROC.point$TPR[y.index],
           col = jco[2],
           pch = 19,
           cex = 1.5)
    if(ROC.point$FPR[y.index] < 0.5) {
      text(ROC.point$FPR[y.index] + 0.02, # 写出最优点的变量阈值
           ROC.point$TPR[y.index],
           labels = paste0("Best cutoff = ",round(value[y.index],2)),
           pos = 4,
           cex = 1.2)
    } else {
      text(ROC.point$FPR[y.index] - 0.02, # 写出最优点的变量阈值
           ROC.point$TPR[y.index],
           labels = paste0("Best cutoff = ",round(value[y.index],2)),
           pos = 2,
           cex = 1.2)
    }
    
    invisible(dev.off())
    
    # 执行单变量逻辑回归
    subdat$new_group <- ifelse(subdat[,v] >= value[y.index], 1,0)
    f <- as.formula(paste0(rname,"~ new_group")) # 创建公式
    t <- subdat[,c(rname,"new_group")]
    
    # 单变量逻辑回归
    l <- glm(f, 
             data = t, 
             family = "binomial", 
             control = list(maxit = 50), 
             na.action = na.exclude)
    s <- format(round(exp(cbind("OR" = coef(l), confint.default(l, level = 0.95)))[2,],3),nsmall = 3) # 调整格式
    s <- paste0(s[1]," (",s[2],"-",s[3],")")
    p <- format(round(summary(l)$coefficients[2,4],3),nsmall = 3)
    
    # 生成表格
    outTab <- rbind.data.frame(outTab,
                               data.frame(variable = v,
                                          auc = auc,
                                          cutoff = value[y.index],
                                          logistic.pvalue = p,
                                          logistic.or = s,
                                          stringsAsFactors = F),
                         stringsAsFactors = F)
    subdat2 <- dat[,v,drop = F]
    subdat2$new_group <- ifelse(subdat2[,v] >= value[y.index], 1,0)
    tmp <- data.frame(o = subdat2[,v],
                      v = subdat2$new_group,
                      stringsAsFactors = F) 
    colnames(tmp) <- c(v,paste0(v,"_new"))
    new_dat <- cbind.data.frame(new_dat,tmp)
  #}
}

# 输出表格
write.table(outTab,"univariate logistic results under best roc cutoff.txt",sep = "\t",row.names = F,quote = F)
write.table(new_dat,"new data under best roc cutoff.txt",sep = "\t",row.names = T,col.names = NA,quote = F)
```

# Session Info

```{r}
sessionInfo()
```