---
title: "FigureYa119Multiclasslimma"
author: "小丫画图出品"
date: "2019-7-22"
output: html_document
---
欢迎关注“小丫画图”公众号，同名知识星球等你加入

小丫微信: epigenomics  E-mail: figureya@126.com

作者：大鱼海棠

单位：Research Center of Biostatistics and Computational Pharmacy, China Pharmaceutical University

小丫编辑校验

```{r setup, include=FALSE}
knitr::opts_chunk$set(echo = TRUE)
```

## 需求描述

用limma实现多组差异分析。能用来替换FigureYa109SubtypeGSEA中的配对差异表达过程（亚型数目>=3），并跟它无缝对接。

## 应用场景

结合FigureYa109subtypeGSEA，分析每一组与其他样品的差异基因，进而找出亚型特异富集的通路；

结合FigureYa116supervisedCluster，分析每一组与其他样品的差异基因，进而找出亚型特异的marker基因。

**注意：**本众筹不涉及批次效应消除，若样本间含有批次效应，请阅读limma相关document并修改该脚本，在设计矩阵中纳入batch effect。

**这里针对FPKM/RPKM或芯片数据作为输入的情况，如果你的数据是read count，请参考FigureYa118MulticlassDESeq2**

## 环境设置

使用国内镜像安装包

```r
options("repos"= c(CRAN="https://mirrors.tuna.tsinghua.edu.cn/CRAN/"))
options(BioC_mirror="http://mirrors.ustc.edu.cn/bioc/")
BiocManager::install("affy")
BiocManager::install("affyPLM")
```

加载包

```{r}
library(limma)
library(affy)
library(affyPLM)
Sys.setenv(LANGUAGE = "en") #显示英文报错信息
options(stringsAsFactors = FALSE) #禁止chr转成factor
```

自定义函数，分别比较每一组跟其他样品之间的差异，如果有更多组，按规律补充进去即可

```{r}
# 创建需要配对比较的列表
createList <- function(group=NULL) {
  
  tumorsam <- names(group)
  sampleList = list()
  treatsamList =list()
  treatnameList <- c()
  ctrlnameList <- c()
  
  #A-1: 类1 vs 其他
  sampleList[[1]] = tumorsam
  treatsamList[[1]] = intersect(tumorsam, names(group[group=="immune"])) # 亚型名称需要根据情况修改
  treatnameList[1] <- "immune" # 该亚型的命名
  ctrlnameList[1] <- "Others" # 其他亚型的命名
  
  #A-2: 类2 vs 其他
  sampleList[[2]] = tumorsam
  treatsamList[[2]] = intersect(tumorsam, names(group[group=="keratin"]))
  treatnameList[2] <- "keratin"
  ctrlnameList[2] <- "Others"
  
  #A-3: 类3 vs 其他
  sampleList[[3]] = tumorsam
  treatsamList[[3]] = intersect(tumorsam, names(group[group=="MITF-low"]))
  treatnameList[3] <- "MITF-low"
  ctrlnameList[3] <- "Others"
  
  #如果有更多类，按以上规律继续写

  return(list(sampleList, treatsamList, treatnameList, ctrlnameList))
  
}

# 配对limma
twoclasslimma <- function(res.path=NULL, expr=NULL, prefix=NULL, complist=NULL, overwt=FALSE) {
  
  sampleList <- complist[[1]]
  treatsamList <- complist[[2]]
  treatnameList <- complist[[3]]
  ctrlnameList <- complist[[4]]
  allsamples <- colnames(expr)
  
  options(warn=1)
  for (k in 1:length(sampleList)) { # 循环读取每一次比较的内容
    samples <- sampleList[[k]]
    treatsam <- treatsamList[[k]] 
    treatname <- treatnameList[k]
    ctrlname <- ctrlnameList[k]
    
    compname <- paste(treatname, "_vs_", ctrlname, sep="") # 生成最终文件名
    tmp = rep("others", times=length(allsamples))
    names(tmp) <- allsamples
    tmp[samples]="control"
    tmp[treatsam]="treatment"
    outfile <- file.path( res.path, paste(prefix, "_limma_test_result.", compname, ".txt", sep="") )
    if (file.exists(outfile) & (overwt==FALSE)) { # 因为差异表达分析较慢，因此如果文件存在，在不覆盖的情况下（overwt=F）不再次计算差异表达
      cat(k, ":", compname, "exists and skipped;\n")
      next
    }
    
    pd <- data.frame(Samples=names(tmp),Group=as.character(tmp),stringsAsFactors = F)
    
    design <-model.matrix(~ -1 + factor(pd$Group, levels=c("treatment","control"))) # 设计矩阵仅包含亚型信息，若有批次效应请修改
    colnames(design) <- c("treatment","control")
    
    # 对数转换
    gset <- log2(expr + 1) # 避免信号为0出现计算错误
    
    # 差异表达过程，具体参数细节及输出结果解释，请参阅相关document
    fit <- lmFit(gset, design=design);
    contrastsMatrix <- makeContrasts(treatment - control, levels=c("treatment", "control"))
    fit2 <- contrasts.fit(fit, contrasts=contrastsMatrix)
    fit2 <- eBayes(fit2, 0.01)
    tT <- topTable(fit2, adjust="fdr", sort.by="B", number=100000)
    tT <- subset(tT, select=c("logFC","t","B","P.Value","adj.P.Val"))
    colnames(tT) <- c("log2FC","t","B","PValue","FDR")
    tT <- tT[order(tT$FDR),]
    
    write.table(tT, file=outfile, row.names=T, col.names=NA, sep="\t", quote=F)
    cat(k, ",")
  }
  options(warn=0)
  
}
```

## 输入文件

```{r}
# 读取表达矩阵
expr <- read.table("easy_input_FPKM.txt",sep = "\t",header = T,check.names = F,stringsAsFactors = F,row.names = 1)
expr[1:3, 1:3]

# 读取亚型信息
subt <- read.table("easy_input_subtype.txt", sep = "\t", check.names = F, stringsAsFactors = F, header = T, row.names = 1)
head(subt)
n.sub.label <- unique(subt$TCGA_Subtype) # 亚型名称
n.sub.label
n.sub <- length(table(subt$TCGA_Subtype)) # 亚型个数
n.sub
```

## 开始分析

```{r}
### 创建配对比较的列表信息 ###
group <- subt$TCGA_Subtype; names(group) <- rownames(subt) 
complist <- createList(group=group)

##############################
### 执行配对limma差异表达 ###

# 差异表达分析过程比较慢请耐心等待，这里为了加速分析过程，只选取方差top25%的基因
var <- apply(expr,1,sd)
index <- var > quantile(var)[4]

# 所有配对差异表达结果都会输出在res.path路径下
twoclasslimma(res.path = ".",
              expr = expr[index,intersect(colnames(expr),rownames(subt))],
              prefix = "SKCM",
              complist = complist,
              overwt = F)
```

在当前文件夹会生成3个文件，可以作为FigureYa116supervisedCluster的输入：

- SKCM_limma_test_result.immune_vs_Others.txt
- SKCM_limma_test_result.keratin_vs_Others.txt
- SKCM_limma_test_result.MITF-low_vs_Others.txt

如果想跟FigureYa109SubtypeGSEA无缝对接，就继续运行下面这段，生成degs.list，然后从FigureYa109SubtypeGSEA里的“自定义分析函数”开始运行，手动把“自定义分析函数”里第160行的`geneList <- degs$log2FoldChange`改为`geneList <- degs$log2FC`：

```{r}
DEfiles <- c("SKCM_limma_test_result.immune_vs_Others.txt",
             "SKCM_limma_test_result.keratin_vs_Others.txt",
             "SKCM_limma_test_result.MITF-low_vs_Others.txt")

degs.list <- list()
for (i in 1:n.sub) {
  degs <- read.table(DEfiles[i],sep = "\t",header = T,check.names = F,stringsAsFactors = F,row.names = 1)
  head(degs)
  degs.list[[n.sub.label[i]]] <- as.data.frame(na.omit(degs))
}
```

```{r}
sessionInfo()
```