---
title: "FigureYa28 color"
author: "小丫画图出品"
date: "2018-8-12"
output: html_document
---
微信ID: epigenomics  E-mail: figureya@126.com

作者：小丫

```{r setup, include=FALSE}
knitr::opts_chunk$set(echo = TRUE)
```

## 需求描述

虽然有那么多调色板：

<https://www.nceas.ucsb.edu/~frazier/RSpatialGuides/colorPaletteCheatsheet.pdf>

还有那么多配色方案：

<https://cran.r-project.org/web/packages/ggsci/vignettes/ggsci.html>

当我为paper结果图选颜色时，还是会对自己的审美不自信。

那就模仿你（或者你老板）心仪的paper的配色方案吧！

## 应用场景

本套代码要做的就是从你心仪的paper里提取它的配色方案。

如果你需要大量的颜色，那就选一篇颜色丰富的paper。

## 环境设置

用到Y叔推荐的`rPlotter`包<https://mp.weixin.qq.com/s/ZrS8IQOMSwx9R3006HYryA>，先安装它

```r
#使用国内镜像安装包
#options("repos"= c(CRAN="https://mirrors.tuna.tsinghua.edu.cn/CRAN/"))
#options(BioC_mirror="http://mirrors.ustc.edu.cn/bioc/")

install.packages(c("ggplot2", "stringr", "reshape2", "dichromat"))
install("EBImage")

library(devtools)
install_github("ramnathv/rblocks")
install_github("woobe/rPlotter")
```

```{r}
library(rPlotter)
library(scales)

Sys.setenv(LANGUAGE = "en") #显示英文报错信息
options(stringsAsFactors = FALSE) #禁止chr转成factor
```

## 提取颜色

### 提取Figure 2的颜色

此处以<https://www.nature.com/articles/nature22973>这篇paper为例，提取正文Figure的颜色

同一篇paper里的图通常会使用同一套配色方案，这样全文看起来才协调。

因此，通常挑选其中最具代表性的1个Figure提取颜色就够了，例文的Figure 2最为典型。

```{r,fig.width=5,fig.height=5}
#其中`num_col =`参数默认值是5，此处设置为30，提取30种颜色
mycol<-extract_colours("https://media.nature.com/lw926/nature-assets/nature/journal/v547/n7663/images/nature22973-f2.jpg", num_col = 30) 
mycol

#展示颜色
library("scales")
show_col(mycol)

#保存颜色和代码到PDF文件，制作配色卡
pdf("Fig2.pdf")
show_col(mycol)
dev.off()

#保存颜色代码到文本文件
write.table(mycol,"Fig2.txt",row.names = F,col.names = F)
```

### 提取`Figure 2 - 6`的颜色

如果你不满足于一个图的颜色，还可以一步提取全文所有图的颜色。

Paper里的Figure地址都是有规律可循的，拿到一个Figure的地址，就能推测出其他Figure的地址。

找到地址的规律，就可以用`for`循环提取所有Figure的颜色。

```{r,fig.width=12,fig.height=12}
allcol<-list()
for (i in 1:6){
  #fig<-paste0("https://media.nature.com/lw926/nature-assets/nature/journal/v547/n7663/images/nature22973-f",i,".jpg")
  #如果网速慢，或者没有在线打开的权限，就提前把图片保存在当前目录
  #从当前目录读取图片文件
  fig<-paste0("nature22973-f",i,".jpg") 
  allcol<-append(allcol,extract_colours(fig, num_col = 30))
}

#去除重复出现的颜色
allcol<-base::unique(unlist(allcol))  

#颜色排序
allcol<-allcol[order(allcol)]

#展示颜色
show_col(allcol)
```

颜色多了，用一维展示看起来乱，用三维展示，需要复制到Console里运行才能看到

Have fun!

```r
#转换为RGB
allcol_rgb<-data.frame(t(col2rgb(allcol)))
allcol_rgb$col<-allcol

#install.packages("rgl")
library(rgl)
plot3d(allcol_rgb$red,allcol_rgb$green,allcol_rgb$blue,
       xlab = "red",ylab = "green",zlab = "blue",
       col = allcol_rgb$col,
       type = "s",
       size = 0.75,
       lit = F)

#保存颜色
write.table(allcol,"allcol.txt",row.names = F,col.names = F)
```

## 增减颜色

- 增加过渡色。为了产生同一色系，让画图效果更协调，有时会在几种颜色中间添加过渡色。

```{r,fig.width=4,fig.height=4}
#例如，想用mycol的前4个颜色：
show_col(mycol[1:4])

#需要扩展成8种颜色
mycol_plus<-colorRampPalette(mycol[1:4],alpha=TRUE)(8)
show_col(mycol_plus)

#保存颜色
write.table(mycol_plus,"Fig2_plus.txt",row.names = F,col.names = F)
```

- 缩减颜色。如果只想要其中一部分颜色，可以手动编辑"allcol.txt"文件，还可以用上面的方法抽取部分颜色。

```{r,fig.width=8,fig.height=8}
#例如，allcol颜色太多，只抽取50个颜色
allcol_minus<-colorRampPalette(allcol,alpha=TRUE)(50)
show_col(allcol_minus)

#保存颜色
write.table(allcol_minus,"allcol_minus.txt",row.names = F,col.names = F)
```

## 颜色的用法

上面获得的`mycol`就可以用到其他的画图代码中

### 用法一

替换代码中的自定义颜色，例如`FigureYa3 genomeView`、`FigureYa24 ROC`，`FigureYa25 Sankey`，`FigureYa26 circos_R`，`FigureYa27 t-SNE`。

在画图代码中找到`mycol<-`那一行，在`FigureYa3 genomeView`里是`colpal<-`，在`FigureYa26 circos_R`里是`bgcol<-`。用下面这三行替换它：

```{r}
mycol <- read.table("Fig2.txt")#此处使用Figure 2的颜色
mycol <- as.character(mycol$V1)
mycol
```

### 用法二

定义单个颜色，例如`FigureYa1 survivalCurve`、`FigureYa9 heatmap`、`FigureYa5 bubbles`

在画图代码中找到类似下面这样的语句：

```r
palette <- c("red","blue")
#或者
colours <- c("#2381B3","#F0E366")
#或者
mycol <- c("#223D6C","#D20A13","#088247","#FFD121","#11AA4D","#58CDD9","#7A142C","#5D90BA","#431A3D","#91612D","#6E568C","#E0367A","#D8D155","#64495D","#7CC767")
```

用你喜欢的颜色代码替换括号里的颜色代码。

### 用法三

有几套代码的颜色写在输入文件中，修改输入文件中的颜色，例如`FigureYa8 RadarChart`、`FigureYa10 chromosome`、`FigureYa26 circos_R`。

打开输入文件，找到颜色列，用你喜欢的颜色代码替换原来的颜色，注意去掉`#`符号

```{r}
sessionInfo()
```