---
title: "FigureYa7 PSM"
author: "小丫画图出品"
date: "2018-5-15"
output: html_document
---
微信ID: epigenomics  E-mail: figureya@126.com

作者：小丫

```{r setup, include=FALSE}
knitr::opts_chunk$set(echo = TRUE)
```

## 需求描述
主要目的是在病例组数据集和对照组数据集里面进行快速的1:1匹配。要求性别相同，年龄不超过两岁。。虽然不是作图的。但估计群里好多临床的人肯定也特别想用的。如果CASE1和CONTROL1匹配后，那么就算CASE3和CONTROL1也可以匹配，但是也不能匹配了。

实质上，需求者是想做倾向得分匹配。倾向得分匹配（PSM）是一种用来评估处置效应的统计方法。广义说来，它将样本根据其特性分类，而不同类样本间的差异就可以看作处置效应的无偏估计。因此，PSM不仅仅是随机试验的一种替代方法，它也是流行病研究中进行样本比较的重要方法之一。

有R包已经把各种情况考虑进去，帮助我们轻松的完成倾向得分匹配。

## 使用场景
与健康相关的生活质量（HRQOL）被认为是癌症治疗的重要结果之一。对癌症患者而言，最常用的HRQOL测度是通过欧洲癌症研究与治疗中心的调查问卷计算得出的。EORTC QLD-C30是一个由30个项目组成，包括5个功能量表，9个症状量表和一个全球生活质量量表的的问卷。所有量表都会给出一个0-100之间的得分。症状量表得分越高代表被调查人生活压力越大，其余两个量表得分越高代表生活质量越高。

然而，如果没有任何参照，直接对数据进行解释是很困难的。幸运的是，EORTC QLQ-C30问卷也在一些一般人群调查中使用，我们可以对比患者的得分和一般人群的得分差异，从而判断患者的负担症状和一些功能障碍是否能归因于癌症治疗。PSM在这里可以以年龄和性别等特征，将相似的患者和一般人群进行匹配。

代码和说明信息来源于以下资料，小丫重新编辑整理：

原文：https://datascienceplus.com/how-to-use-r-for-matching-samples-propensity-score/

译文：http://www.ituring.com.cn/article/260460

## 生成输入数据
如果你自己有数据，保存成easy_input.txt那样的格式，就可以跳过“生成输入数据”这步，直接进入“倾向得分匹配”；

### 生成患者人群
创建一个名为df.patients的数据框，我希望它包含250个病人的年龄和性别数据，所有病人的年龄都要在30-78岁之间，并且70%的病人被设定为男性。
```{r}
#install.packages("wakefield")
library(wakefield)
set.seed(1234)
df.patients <- r_data_frame(n = 250, 
                            age(x = 30:78, 
                                name = 'Age'), 
                            sex(x = c("Male", "Female"), 
                                prob = c(0.70, 0.30), 
                                name = "Sex"))
df.patients$Sample <- as.factor('CASE')
df.patients$ID<-paste("CASE",rownames(df.patients),sep = "")
summary(df.patients)
```

### 生成正常对照人群
创建一个名为df.population的数据框。我希望这个数据集的数据和患者的有些不同，因此正常人群的年龄区间被设定为18-80岁，并且男女各占一半。
```{r}
set.seed(1234)
df.population <- r_data_frame(n = 1000, 
                              age(x = 18:80, 
                                  name = 'Age'), 
                              sex(x = c("Male", "Female"), 
                                  prob = c(0.50, 0.50), 
                                  name = "Sex"))
df.population$Sample <- as.factor('CONTROL')
df.population$ID<-paste("CONTROL",rownames(df.population),sep = "")
summary(df.population)
```

### 合并人群
把上面这两个数据框合并，也就是把患者混进正常人群，这样就模拟出一个自然人群，完成了全部的准备工作。
```{r}
mydata <- rbind(df.patients, df.population)
mydata$Group <- as.logical(mydata$Sample == 'CASE')
head(mydata)
tail(mydata)
write.table(mydata,"easy_input.txt",row.names = F,quote = F,sep = "\t")
```

## 倾向得分匹配
生成匹配的病例组数据集和对照组数据集

用MatchIT包中的matchit函数来匹配两类样本
```{r}
#install.packages("MatchIt")
library(MatchIt)
#要找年龄最接近的，因此选用method=‘nearest’。
#ratio=1意味着这是一一配对
#同时也请注意Group变量需要是逻辑型变量
set.seed(1234)
match.it <- matchit(Group ~ Age + Sex, data = mydata, method="nearest", ratio=1)
plot(match.it, type = 'jitter', interactive = FALSE)
```

## 生成CASE-CONTROL一一配对的格式
```{r}
df.match <- match.data(match.it)[1:ncol(mydata)]
df<-df.match[order(df.match$Age),]#按年龄排序
df<-df[order(df$Sex),]#按性别排序
df<-df[order(df$Group),]#按组排序
#配对
dfpairinfo<-data.frame(df$ID[1:250],df$Age[1:250],df$Sex[1:250],df$ID[251:500],df$Age[251:500],df$Sex[251:500])
colnames(dfpairinfo)<-c("CASEID","CASEage","CASEgender","CONTROLID","CONTROLage","CONTROLgender")
head(dfpairinfo)
write.table(dfpairinfo,"pair_info.txt",quote = F,sep = "\t",row.names = F )

dfpair<-data.frame(df$ID[1:250],df$ID[251:500])
colnames(dfpair)<-c("CASEID","CONTROLID")
head(dfpair)
write.table(dfpair,"pair_ID.txt",quote = F,sep = "\t",row.names = F )

sessionInfo()
```


