---
title: "FigureYa34 count2FPKMv2"
author: "小丫画图出品"
date: "2018-9-4"
output: html_document
---
小丫微信: epigenomics  E-mail: figureya@126.com

作者：小丫

```{r setup, include=FALSE}
knitr::opts_chunk$set(echo = TRUE)
```

### 需求描述

RNA-seq read count转换成FPKM。

### 应用场景

只能拿到RNA-seq数据的read count，想转换成FPKM。

注：FPKM的计算方式最好是直接从原始的FASTQ文件开始计算

在嘉因公众号回复“TPM”，查看TPM、FPKM、read count的优缺点。

### 计算基因长度

这步比较耗时。建议：

- 使用TCGA数据的小伙伴可以直接使用压缩包里的`gene_length.csv`文件，就可以跳过这步，直接从“输入数据”开始运行。

- 每个物种每个基因组注释版本的基因长度是相同的，下面这部分代码你只需要运行一次，保存好生成的`eff_length.csv`文件，标注好基因组版本。当你需要做count到FPKM或TPM的转换时，就可以跳过“计算基因长度”这步，直接从“read count转FPKM”开始运行。

此处以TCGA的read count作为输入，因此，用跟TCGA一致的注释文件提取外显子长度。

去<https://api.gdc.cancer.gov/data/fe1750e4-fc2d-4a2c-ba21-5fc969a24f27>下载gtf文件，解压缩到当前文件夹。

计算基因长度的代码作者：biotrainee tang

```r
###获取gene有效长度 用来计算FPKM TPM  RPKM
rm(list = ls())
#source("https://bioconductor.org/biocLite.R")
#biocLite("GenomicFeatures")
library(GenomicFeatures)
#导入GTF 或者GFF3文件，ensembl或者gencode网站GTF注释皆可
txdb <- makeTxDbFromGFF("gencode.v22.annotation.gtf",format="gtf")
#获取外显子
exons_gene <- exonsBy(txdb, by = "gene")
##并行计算
#install.packages('parallel')
library(parallel)
#检测核心数
cores<-detectCores(logical = F)
#设定个核心
cl <- makeCluster(cores)
#对外显子重叠部分通过reduce 去冗余，并计算总长度
results <- parLapply(cl,exons_gene,function(x){sum(width(reduce(x)))})
stopCluster(cl)#停止
gene_length22 <- do.call(rbind,lapply(results, data.frame))
#或者plyr得到结果
#install.packages('plyr')
library (plyr)
gene_length22<- ldply(results, data.frame)
colnames(gene_length22)<-c('gene_id','eff_length')
write.csv(gene_length22, "gene_length.csv", row.names = TRUE)
```

### 数据的准备

如果你自己的RNA-seq数据已经保存成`easy_input.csv`的格式，就跳过这步，直接进入“输入数据”

此处下载TCGA RNA-seq的read count和FPKM，前者用于演示代码，后者用于对比结果。

sample跟`FigureYa22 FPKM2TPM`、`FigureYa23 count2TPM`一致

#### 先下载read count，用于转换成FPKM

```r
library(TCGAbiolinks)
expquery <- GDCquery(project = "TCGA-LIHC", 
                data.category = "Transcriptome Profiling",
                data.type = "Gene Expression Quantification",
                workflow.type = "HTSeq - Counts",
                barcode = c("TCGA-DD-A11D-01A-11R-A131-07","TCGA-DD-AACT-01A-11R-A41C-07","TCGA-G3-AAUZ-01A-11R-A38B-07","TCGA-EP-A26S-11A-12R-A16W-07")#去掉这行，就能提取所有sample的数据
                )
GDCdownload(expquery)
expquery2 <- GDCprepare(expquery)
expMatrix <- TCGAanalyze_Preprocessing(expquery2)

write.csv(expMatrix, "easy_input.csv", quote=F, row.names=T)
```

#### 再下载同样4个Sample的FPKM，用于对比从TCGA下载的FPKM跟用read count转成的FPKM

TCGA GDC提供多种表达值类型：read count、HTSeq - FPKM、HTSeq - FPKM-UQ。后两者有什么区别？

"The upper quartile FPKM (FPKM-UQ) is a modified FPKM calculation in which the total protein-coding read count is replaced by the 75th percentile read count value for the sample."

出自<https://docs.gdc.cancer.gov/Data/Bioinformatics_Pipelines/Expression_mRNA_Pipeline/>

此处下载HTSeq - FPKM

```r
expquery <- GDCquery(project = "TCGA-LIHC", 
                data.category = "Transcriptome Profiling",
                data.type = "Gene Expression Quantification",
                workflow.type = "HTSeq - FPKM",
                barcode = c("TCGA-DD-A11D-01A-11R-A131-07","TCGA-DD-AACT-01A-11R-A41C-07","TCGA-G3-AAUZ-01A-11R-A38B-07","TCGA-EP-A26S-11A-12R-A16W-07")#去掉这行，就能提取所有sample的数据
                )
GDCdownload(expquery)
expquery2 <- GDCprepare(expquery)
expMatrix <- TCGAanalyze_Preprocessing(expquery2)

write.csv(expMatrix, "TCGA_FPKM.csv", quote=F, row.names=T)
```

### 输入数据

每行一个基因，每列一个sample

```{r}
expMatrix <- read.csv("easy_input.csv",
                        row.names = 1, header = TRUE, as.is = T)
#查看前三个基因的read count
expMatrix[1:3,]
```

### read count转FPKM

首先要保证表达矩阵的行名和存放基因长度向量的名字一致, 这一步非常重要。

```{r}
eff_length2 <-read.csv("gene_length.csv", row.names = 1, header = T)
rownames(eff_length2)<-eff_length2$gene_id 
colnames(eff_length2)<-c("gene_id","eff_length")
rownames(eff_length2) <- do.call(rbind,strsplit(as.character(eff_length2$gene_id),'\\.'))[,1]

# 从输入数据里提取基因名
feature_ids <- rownames(expMatrix)

# 检查gtf文件和表达量输入文件里基因名的一致性
if (! all(feature_ids %in% rownames(eff_length2))){
  tbl <- table(feature_ids %in% rownames(eff_length2))
  msg1 <- sprintf("%i gene is shared, %i gene is specified", tbl[[2]],tbl[[1]])
  warning(msg1)
} 

if (! identical(feature_ids, rownames(eff_length2))){
  msg2 <- sprintf("Given GTF file only contain %i gene, but experssion matrix has %i gene", nrow(eff_length2), nrow(expMatrix))
  warning(msg2)
}

# trim the expression matrix and effetive gene length
expMatrix <- expMatrix[feature_ids %in% rownames(eff_length2),]
mm <- match(rownames(expMatrix), rownames(eff_length2))
eff_length2 <- eff_length2[mm, ]

if (identical(rownames(eff_length2), rownames(expMatrix))){
  print("GTF and expression matix now have the same gene and gene in same order")
}
```

如果上面代码运行时有警告，主要是因为GTF里面的基因数少于表达矩阵，请换一个更新版本的GTF文件。为了让二者基因数量一致，会删减表达矩阵的行数（基因数）。

写个count转FPKM的函数，来源 ：<https://haroldpimentel.wordpress.com/2014/05/08/what-the-fpkm-a-review-rna-seq-expression-units/>

```{r}
countToFpkm <- function(counts, effLen){
  N <- sum(counts)
  exp( log(counts) + log(1e9) - log(effLen) - log(N) )
}
```

最后执行下面的代码，从read count转成FPKM：

```{r}
fpkms <- apply(expMatrix, 2, countToFpkm, effLen = eff_length2$eff_length)
fpkms.m<-data.frame(fpkms)
colnames(fpkms.m)<-colnames(expMatrix)
dim(fpkms.m)
#查看前三个基因的TPM值
fpkms.m[1:3,]

#把算好的FPKM保存到本地
write.table(fpkms.m, "output_count2fpkm.txt", sep="\t", quote=F, row.names=T)
```

### 结果对比

直接比较count转成的FPKM 和 从TCGA下载的FPKM，你或许会发现两者的结果有一些差异。这和你选择的GTF版本以及FPKM的生成方式有关，下面比较相关性。

```{r}
#导入从TCGA下载的FPKM
TCGAfpkm <- read.csv("TCGA_FPKM.csv", row.names = 1)
head(TCGAfpkm[1:3,])
# compare raw count with FPKM from count
cor(x=expMatrix[,1], y=fpkms.m[,1])
# compare raw count with FPKM from TCGA
cor(x=expMatrix[,1],
    y=TCGAfpkm$TCGA.DD.A11D.01A.11R.A131.07)
# compare FPKM from TCGA with FPKM from count
cor(x=fpkms.m[,1],
    y=TCGAfpkm$TCGA.DD.A11D.01A.11R.A131.07)
```

以第一个sample为例，raw count 和 count转成的FPKM的相关系数是0.898；

raw count 和 从TCGA直接下载的FPKM的相关系数是 0.898。

而count转成的FPKM和从TCGA下载的FPKM的相关系数是1, 证明了count2FPKM的代码是有效的。
```

```{r}
sessionInfo()
```
